【裁判字號】    92,交聲,278
【裁判日期】    921218
【裁判案由】    違反道路交通管理處罰條例聲明異議
【裁判全文】
臺灣桃園地方法院刑事交通事件裁定                九十二年度交聲字第二七八號
    原處分機關  交通部公路總局新竹區監理所中壢監理站
    異  議  人
    即受處分人  甲○○
右列受處分人因違反道路交通管理處罰條例案件，對於交通部公路總局新竹區監理所
中壢監理站中華民國九十二年六月十二日所為之處分（原處分案號：壢監裁字第裁五
三－Ｚ00000000號）聲明異議，本院裁定如左：
    主    文
異議駁回。
    理    由
一、原處分意旨略以：異議人即受處分人甲○○於民國九十二年三月三十一日下午二
    時五分許，駕駛車牌號碼五Ｆ─二五０八號自小貨車，行經國道一號高速公路南
    向四九公里處，因變換車道不當，以致Ｓ五─二七０號大貨車追撞而肇事無人傷
    亡，經警前往處理後填單舉發；嗣受處分人向原處分機關提出申訴，經原處分機
    關請舉發單位調查結果，仍認受處分人確有前述違規行為，原處分機關乃依道路
    交通管理處罰條例第三十三條第一項裁處受處分人罰鍰新臺幣三千元，且依同條
    例第六十三條第一項第一款規定，併記受處分人違規點數一點。
二、訊據受處分人矢口否認有違規變換車道之行為，辯稱：伊上交流道後，有打左轉
    方向燈，從加速跑道要切入外側車道時，有看後方車輛距離伊六十到八十公尺左
    右，伊才切進去外側車道，才剛駛入二、三秒，就被後方之Ｓ五─二七０號大貨
    車追撞云云。
三、按汽車在行駛途中，不得驟然或任意變換車道，如欲超越前車或變換車道時，應
    先顯示方向燈告知前後車輛，並保持安全距離及間隔，方得超越或變換車道；又
    汽車行駛於高速公路而不遵管制之規定者，處汽車駕駛人新臺幣三千元以上六千
    元以下罰鍰；汽車駕駛人有違反第三十三條第一項之規定者，除依原條款處罰鍰
    外，並予記違規點數一點；高速公路交通管制規則第十一條、道路交通管理處罰
    條例第三十三條第一項前段、第六十三條第一項第一款分別定有明文。經查：
    (一)受處分人於右開時、地駕駛前揭車輛，自加速跑道變換駛入外側車道，為許長
      能所駕駛Ｓ五─二七０號大貨車自後方追撞而肇事此事實，業據其於本院調查
      中供承不諱，且經證人許長能於警詢中證述屬實，並有警製道路交通事故現場
      圖及現場照片等附卷可稽。
    (二)依證人許長能於警詢中所述，所駕大貨車當時時速為八十公里，依高速公路交
      通管制規則第六條規定，則受處分人自加速跑道變換至外側車道與證人許長能
      應保持之安全間隔，至少應為六十公尺。然依受處分人於警詢中所述：（你變
      換車道有無注意後面車輛？）伊有看照後鏡，後面Ｓ五─二七０距離伊約四十
      公尺左右等語，佐以證人許長能於警詢中所述：伊時速約八十公里，行駛於外
      側車道，看見一輛自小貨五Ｆ─二五０八突然間從加速跑道臨時變換到外側車
      道，在伊車的前面，伊來不及煞車就追撞五Ｆ─二五０八自小貨車的後面而肇
      事無傷亡，（你發現前車五Ｆ─二五０八變到外側車道距離你有多遠？）約兩
      輛自小客車的距離等語，可知本件係受處分人自加速跑道變換至外側車道，並
      未與後方車輛保持安全間隔，即貿然變換車道，以致證人許長能發現其車行動
      向時，煞避不及而肇事。
    (三)受處分人於本院調查中雖改以前詞辯稱有保持安全間隔，並以警詢中所述，係
      伊跟警察比一個大概距離，警察看了以後說應該是四十公尺云云。然查：
    1.證人即本案製作筆錄員警周文煌就此於本院調查中證稱：四十公尺是異議人自
      己說的，他當時意識很清楚，並不是伊跟他說的等語明確，則受處分人事後翻
      異之詞，已難憑信。參以受處分人於本院調查中所述，其駛入外側車道才二、
      三秒即遭後方追撞，則以證人許長能當時車速八十公里計算，間隔距離應不到
      六十公尺。
    2.本件經送臺灣省桃園縣車輛行車事故鑑定委員會鑑定結果，亦認受處分人駕駛
      自小貨車未注意安全距離變換車道為肇事原因，許長能均無肇事因素，有該委
      員會九十二年七月四日九二府車鑑桃行字第四八一號函所檢附之九十二府車鑑
      桃字第九二０六一二號鑑定意見書可按，受處分人對該鑑定結果不服，經本院
      送臺灣省車輛行車事故覆議鑑定委員會覆議後，亦認依卷附跡證資料研議結論
      ，照原鑑定意見，有該會九十二年十一月十八日府覆議字第九二一一一三一號
      函足憑。
四、綜右理由，原處分機關依據首揭道路交通管理處罰條例規定，就受處分人在高速
    公路駕車有變換車道不當之違規行為，處罰鍰新臺幣三千元，並記違規點數一點
    ，核無違誤。本件受處分人之異議為無理由，自應將其異議駁回。
據上論斷，應依道路交通管理處罰條例第八十七條第二項、道路交通案件處理辦法第
十九條，裁定如主文。
中      華      民      國    九十二    年     十二     月     十八     日
                                      臺灣桃園地方法院交通法庭
                                          法  官  許  泰  誠
右正本證明與原本無異。
如不服本裁定，應於裁定送達後五日內向本院提出抗告狀。
                                          書記官  王  嘉  麒
中      華      民      國    九十二    年     十二     月     二十三   日


司法院資訊處製作；財團法人民間司法改革基金會備份。
